【裁判字號】    90,交聲,88
【裁判日期】    900905
【裁判案由】    違反道路交通管理處罰條例聲明異議
【裁判全文】
臺灣桃園地方法院交通事件裁定                    九十年度交聲字第八八號
    異議人即
    受處分人    甲○○
右列受處分人因違反道路交通管理處罰條例案件，對於新竹區監理所桃園監理站於民
國九十年四月十六日所為桃監稽違字駕第五二─Ｄ九Ａ五一二九三五號聲明異議，本
院裁定如左：
    主  文
異議駁回。
    理  由
一、聲明異議意旨略以：異議人即受處分人甲○○於民國九十年二月十二下午三時許
    ，騎乘車牌號碼ＳＷＷ─二一八號輕型機車，途經桃園市○○路與復興路口等紅
    綠燈時，因所戴全罩式安全帽扣鎖稍有故障，繫起扣環後不舒服，遂先將扣鎖解
    開，打算綠燈時再扣鎖繫上行駛，並非未戴安全帽，竟遭警以戴安全帽未扣鎖，
    以未戴安全帽論而舉發，原處分機關遽依道路交通管理處罰條例第三十一條第三
    項之規定裁處異議人罰鍰新台幣五百元，顯不合法云云。
二、經查：（一）按安全帽係保護頭部之安全，若僅戴安全帽未將扣環扣上，於發生
    碰撞時安全帽會因之鬆動或掉落，非但無法保護使用人之頭部安全，且所戴之安
    全帽可能因之造成使用人受傷害，是依戴安全帽係保護使用人之立法意旨觀之，
    戴安全帽未將扣環扣上，既無法保護使用人，即應認係未戴安全帽，此係法令立
    法解釋之當然結果。至於異議人指陳：交通部路政司函認定「戴安全帽未扣扣環
    ，視同未戴安全帽」之情，係違背母法之授權，顯有誤會，合先敘明。（二）訊
    之證人即本案承辦警員王瓊琳到庭證稱：當日是四人執勤，伊看到異議人從後面
    過來時，安全帽就沒有扣鎖，當時異議人辯稱：是頭太大，買不到安全帽，可是
    後來異議人到伊隊上，同仁拿安全帽予異議人試，可以戴上等語。參酌異議人與
    證人王瓊琳並無仇隙，自無構陷之可能，是異議人於行進中戴安全帽未扣扣環之
    事實應可認定。（三）按駕駛人騎乘機車因等候紅燈而於車道上暫停，仍有可能
    遭人撞擊，是從戴安全帽係保護使用人之立法意旨論之，於車道上臨時暫停仍應
    戴安全帽並扣上扣環。是縱認異議人陳稱：係停止狀態中解開安全帽扣環，等綠
    燈時扣上扣環再行駛之詞屬實，仍應認係未戴安全帽。綜上所述，異議人有違道
    路交通管理處罰條例第三十一條第三項之規定，移送機關據而援引首開規定，裁
    處罰鍰新台幣五百元，尚無不當，受處分人提起本件聲明異議，指摘原處分不當
    云云，依前開說明，顯無理由，應予駁回。
    據上論斷，應依道路交通案件處理辦法第十九條，裁定如主文。
中      華      民      國    九十      年      九      月      五      日
                                臺灣桃園地方法院交通法庭
                                    法  官  吳爭奇
右正本證明與原本無異。
如不服本裁定，應於送達後五日內，向本院提出抗告狀。
                                    書記官  古玉琴
中      華      民      國    九十      年      九      月      五      日


司法院資訊處製作；財團法人民間司法改革基金會備份。
